【裁判字號】    88,上訴,4418
【裁判日期】    890310
【裁判案由】    偽造文書
【裁判全文】
臺灣高等法院刑事判決                          八十八年度上訴字第四四一八號
    上  訴  人  臺灣士林地方法院檢察署檢察官
    被      告  丙○○
右上訴人因被告偽造文書案件，不服臺灣士林地方法院八十八年度訴字第一五四號，
中華民國八十八年六月二十一日第一審判決（起訴案號：臺灣士林地方法院檢察署八
十七年度偵字第七九六四號）提起上訴，本院判決如左：
    主  文
上訴駁回。
    理  由
一、本件公訴意旨略以：被告丙○○為佑工程有限公司（以下簡稱佑公司）之負
    責人，因永慶營造股份有限公司（以下簡稱永慶公司）於民國八十五年間標得台
    北縣金山國小師生宿舍工程，並由佑公司標得預拌混凝土之供給契約，惟因台
    灣省政府於八十三年十月二十日曾函示各機關學校，對於公共工程如需採用預拌
    混凝土，應要求各承包商採用合法預拌混凝土廠供應之產品，據此永慶公司乃要
    求未有預拌混凝土工廠登記證執照之佑公司提出符合資格之公司擔任保證人。
    乙○○（另行審結）得知丙○○之佑公司需此擔保，乃於不詳之時間、地點偽
    造金揚實業股份有限公司（以下簡稱金揚公司），法定代理人童芳中之工廠登記
    證，影印後交予丙○○，丙○○未經查證，即擅將此偽造之金揚公司工廠登記證
    提供永慶公司呈報台北縣政府，足生損害於金揚公司與台北縣政府對於承包公共
    工程廠商是否採用合法混凝土廠之管理之準確性，因認被告丙○○涉嫌刑法第二
    百十六條、第二百十一條之行使偽造公文書罪。
二、按犯罪事實應依證據認定之，無證據不得推定其犯罪事實，刑事訴訟法第一百五
    十四條定有明文。又事實之認定，應憑證據。如未能發現相當證據，或證據不足
    以證明，自不能以推測或擬制之方法，為裁判基礎。（最高法院四十年台上字第
    八六號判例意旨參照）。
三、公訴人認被告丙○○涉嫌行使偽造公文書，係以台灣省政府建設廳八十六年十二
    月二十二日八六建一字第八一一九一四號函認被告之佑公司提出之金揚公司工
    廠登記證係偽造，且被告丙○○坦承佑公司無工廠登記證，因應永慶公司要求
    需有工廠登記證之公司作擔保始借用之云云，另金揚公司法定代理人童芳中證稱
    金揚公司尚未經核發工廠登記證等語，因認被告丙○○涉有行使偽造公文書之罪
    嫌，固非無見。惟被告堅詞否認右揭犯行，辯稱伊僅係佑公司之名義上負責人
    ，實際負責人係其子丁○○，但其子現已不知去向，伊係以捕魚為業，雖曾至公
    司泡茶，並無法介入業務經營，不知偽造工廠登記證之事等語。
    經查：
    （一）、被告於偵查固坦承佑公司無工廠登記證，因應永慶公司要求需有工廠
            登記證之公司作擔保始借用等情，惟被告於原審及本院調查時堅稱：公
            司實際負責人為伊兒子丁○○，伊並未介入業務經營，亦不知偽造工廠
            登記證之事（見原審八十八年四月二十九日訊問筆錄、本院八十八年十
            二月十六日訊問筆錄），證人即佑公司之經理甲○○於原審證稱：被
            告丙○○僅係公司名義上之負責人，丁○○係公司之實際經營者，大部
            分業務均由丁○○在處理，被告丙○○有時到公司走一下即離去，薪資
            均由丁○○發放等語（見原審八十八年四月二十九日訊問筆錄、同年五
            月二十四日訊問筆錄），其於本院調查時亦證稱：「公司是丁○○在管
            ，他現在離家出走沒回來。」、「一般是丁○○在負責... 是丁○○叫
            我去借工廠登記證，叫我去問問看。..... 是丁○○叫業務經理交工廠
            登記證....。」（見本院八十九年一月二十五日訊問筆錄），且以被告
            於八十七年三月十一日法務部調查局台北縣調查站調查時即供述：「因
            為我對此事不太瞭解，我希望能由我公司經理甲○○陪同接受詢問」等
            語（見偵卷第二十六頁），參以被告為丁○○之父，關係非常親密，依
            常情而言，被告應不會設詞陷害自己之子女等情觀之，究不得僅以被告
            於偵查中之供詞即推定其知情，被告辯稱伊僅係佑公司掛名之負責人
            未參與業務經營，不知偽造金揚公司之工廠登記證一事，堪可採信。
    （二）、台灣省政府建設廳八十六年十二月二十二日八六建一字第八一一九一四
            號函雖認定被告之佑公司提出之金揚公司工廠登記證係偽造，金揚公
            司法定代理人童芳中於偵查中亦證稱：金揚公司尚未經核發工廠登記證
            等語，但被告既未參與佑公司之業務經營，關於佑公司因業務關係
            提供永慶公司偽造之金揚公司之工廠登記證一事，亦不知情，已如前述
            ，自難以此遽以認定其有行使偽造公文書罪行。此外，復查無其他積極
            之證據堪認被告有行使偽造公文書之犯行，依法即應為無罪之諭知。證
            人丁○○經本院傳喚未到庭，惟事證已明，自無再為傳喚之必要，併此
            敘明。
四、原審以不能證明被告犯罪而為無罪之諭知，經核並無不合，檢察官上訴意旨猶以
    被告是否事先知情以及借用工廠登記證是由何人授意等陳詞，指摘原判決不當，
    為無理由，應予駁回。
五、被告經合法傳喚，無正當理由不到庭，爰不待其陳述，逕行判決。
據上論斷，應依刑事訴訟法第三百六十八條、第三百七十一條，判決如主文。
本案經檢察官沈世箴到庭執行職務。
中      華      民      國      八十九      年      三      月    十    日
                              臺灣高等法院刑事第二十四庭
                                  審判長法  官  陳  貽  男
                                        法  官  帥  嘉  寶
                                        法  官  李  世  貴
右正本證明與原本無異。
如不服本判決應於收受送達後十日內向本院提出上訴書狀，其未敘述上訴之理由者並
得於提起上訴後十日內向本院補提理由書（均須按他造當事人之人數附繕本）。
                                        書記官  魏  汝  萍
中      華      民      國      八十九      年      三      月   十四   日


司法院資訊處製作；財團法人民間司法改革基金會備份。
